---
title: "Análisis de la constitución"
output: github_document
---

```{r setup, include=FALSE}
knitr::opts_chunk$set(echo = TRUE, message = FALSE, warning = FALSE)
```

## Sobre este trabajo

En el siguiente documento realizaremos un ejercicio analítico (más cuantitativo que cualitativo) de la constitución política de Chile.

## Primeros pasos

Para comenzar cargaremos las librerías a utilizar así como la planilla con la información de la constitución.

```{r cargar librerías y datos}
library(dplyr)
library(tidyr)
library(forcats)
library(kableExtra)
library(readr)
library(tidytext)

constitucion <- read_csv("Datos/constitucion.csv") %>% 
  # no incluiremos las disposiciones transitorias en este análisis
  filter(cap != "Disposiciones transitorias")
```

```{r}
str(constitucion)
```

Las variables correspondientes a los capítulos (`cap`) y artículos (`art`) de la constitución las cambiaremos de texto a factores para futuros análisis.

```{r}
constitucion <- constitucion %>% 
  mutate(
    cap = as_factor(cap),
    art = as_factor(art)
  )
```

## Análisis descriptivo general

En primer lugar haremos un simple análisis de cada capítulo de la constitución en termino de número de artículos, incisos, y palabras.

```{r Número de artículos e incisos por capítulo}
fila_total <- constitucion %>% 
  unnest_tokens(palabras, inciso, drop = FALSE) %>% 
  summarise(
    "Artículos" = n_distinct(art),
    "Incisos" = n_distinct(inciso),
    "Palabras" = n(),
    "Incisos/Artículos" = round(n_distinct(inciso)/n_distinct(art),1),
    "Palabras/Artículos" = round(n()/n_distinct(art),1)
            ) %>% 
  mutate("Capítulo" = "",
         "Nombre capítulo" = "Toda la constitución")

constitucion %>% 
  unnest_tokens(palabras, inciso, drop = FALSE) %>% 
  group_by("Capítulo" = cap,
           "Nombre capítulo" = nom_cap) %>% 
  summarise(
    "Artículos" = n_distinct(art),
    "Incisos" = n_distinct(inciso),
    "Palabras" = n(),
    "Incisos/Artículos" = round(n_distinct(inciso)/n_distinct(art),1),
    "Palabras/Artículos" = round(n()/n_distinct(art),1)
            ) %>% 
  bind_rows(fila_total) %>% 
  kable(format = "html")
```

La mayoría de los capítulos tiene menos de 10 artículos con solo 3 que superan este número (*Capítulo 4: Gobierno*, *Capítulo 5: Congreso Nacional* y *Capítulo 14: Gobierno y Administración Interior del Estado*). El capítulo con mayor cantidad de palabras es el **Capítulo 5** pero el que tiene mayor cantidad de palabras por inciso es el **Capítulo 3 sobre derechos y deberes constitucionales**. El capítulo más "simple" (según estas métricas) es el **Capítulo 13 sobre el Banco Central**.




```{r}
stop <- read_csv("Datos/stop.csv")

constitucion_palabra <- constitucion %>% 
  unnest_tokens(palabra, inciso) %>% 
  anti_join(stop) 

constitucion_palabra %>% 
  count(palabra, sort = TRUE)
```

